【裁判字號】    89,聲再,185
【裁判日期】    890412
【裁判案由】    聲請再審
【裁判全文】
臺灣高等法院刑事裁定                    八十九年度聲再字第一八五號
    再審聲請人  甲○○
    即受判決人
右聲請人因詐欺案件，對於本院八十八年度上更(一)字第二三三號，中華民國八十九年
三月二十一日確定判決（第一審案號：臺灣臺北地方法院八十四年度易字第三一七三
號；起訴案號：臺灣臺北地方法院檢察署八十四年度偵字第七九一四號），聲請再審
，本院裁定如左：
    主      文
再審之聲請駁回。
    理      由
一、聲請意旨略稱：聲請人因詐欺案件，前經臺灣高等法院於八十九年三月二十一日
    ，以八十八年度上更(一)字第二三三號判處罪刑確定。惟查：(一)聲請人因罹患惡性
    鼻咽癌第三期，病重無法出庭，並於庭期前兩度具狀請假，原審不但未裁決准駁
    ，卻引用五個月前，因住院費用昂貴，而遭聲請人拒絕繼續再住院之和信醫院所
    出具函件，謂聲請人經合法傳喚，無正當理由不到庭，而逕行判決，顯已違反刑
    事訴訟法第三百七十九條第六款、第九款規定，該判決當然違背法令；(二)原判決
    以莊麗珍於八十三年八月三十一日下午，委請許惟琇自莊麗珍以其胞弟莊坤儒名
    義設於彰化銀行信義分行帳戶內提領四十八萬元，加上其身上之現款湊成五十萬
    元後，會同許惟琇於慧達法律事務所，親自交付聲請人，然該部分事實，經受命
    法官訊問時，為許惟琇所否認，聲請人乃於八十九年一月十日、同年一月二十日
    二次具狀請求原審向彰化銀行調取該四十八萬元之領款人筆跡並鑑定之，然原審
    未向銀行調取該項資料，自屬對於重要證據未於審判期日調查，而漏未審酌；(三)
    聲請人迭次聲請傳喚證人陳阿文、蔡彩娥、陳義農、薛冰如，原審均未予以傳訊
    ，且依蔡彩娥錄音內容，聲請人曾言及「我何時同意為你先生活動？我有說過要
    妳交付任何分文嗎？」、「你說你們已另找人活動成功，我絕對不相信，因承辦
    法官很清廉。」，原審對於該有利於聲請人部分，卻置之不理，亦未說明不採用
    之理由，又對於陳義農、薛冰如於八十六年一月十七日、八十六年三月五日審理
    時所為對聲請人有利之證詞，亦未做隻字片語之交待，亦屬對於重要證據漏未審
    酌。綜上理由，爰依刑事訴訟法第四百二十一條規定，聲請再審。
二、本件聲請人係因涉刑法第三百三十九條詐欺罪嫌行為，經檢察官提起公訴，並經
    臺灣臺北地方法院於八十四年九月二十九日，依詐欺罪判處聲請人有期徒刑六年
    六月，再經本院上訴審於八十六年三月二十六日，以八十四年度上易字第六０五
    ０號判決，改依刑法第三百四十二條背信罪判處聲請人有期徒刑一年十月，嗣經
    檢察官以該判決適用背信罪處斷係屬違法，且聲請人亦不服該判決而提起上訴，
    經最高法院於八十八年四月十五日，以八十八年度台上字第一八一九號判決發回
    本院更為審理，由本院於八十九年三月二十一日，以八十八年度上更(一)字第二三
    三號判決，依詐欺罪判處聲請人有期徒刑二年六月，業經本院調取該案卷宗查證
    明確。經查，本件檢察官係以被告涉嫌刑法第三百三十九條詐欺罪而提起公訴，
    本屬不得上訴第三審法院之案件，雖該案件曾經本院上訴審改依刑法第三百四十
    二條背信罪論罪科刑，然被告及檢察官均以該部分違法而提起上訴，且經本院更
    審後再對聲請人依詐欺罪予以論處，且檢察官於該案件審理時亦未爭執應改適用
    背信罪對被告處斷，則本件於本院更審後，業於八十九年三月二十一日宣判時判
    決確定，合先敘明。
三、經查：(一)聲請人雖以右揭確定判決於審理時，未審酌其未能到庭之原因，遽行缺
    席判決於法有違云云，然該部分程序是否違法，核與刑事訴訟法第四百二十條、
    第四百二十一條所列再審規定不符，非屬適法之聲請再審原因。(二)莊麗珍如何委
    由許惟琇自莊坤儒名義帳戶內提領四十八萬元，再湊足五十萬元後交付聲請人，
    業據證人莊麗珍、許惟琇於偵審中證述明確，且有該帳戶存摺影本在卷可稽，本
    院確定審更另參之錄音內容，認定被告確有收取該五十萬元之行為。聲請人雖於
    八十九年一月十、二十日分別具狀請求調取該次提款資料並為字跡鑑定；惟查，
    許惟琇係委由段義彬前往銀行提款，再由莊麗珍前往其住處會合後，相偕前往聲
    請人事務所，業據證人許惟琇於法務部調查局臺北市調查處訊問時證述明確（偵
    查卷第九七頁），則該次提款憑單上筆跡自無與許惟琇、莊麗珍筆跡相符之可能
    ，從而本院確定審未依聲請調取該取款憑條並為字跡鑑定，核與重要證據漏未審
    酌之情形，尚屬不符。(三)按證據之證明力由法院自由判斷，為刑事訴訟法第一百
    五十五條所明定，又該法第三百十條第二款所謂有罪之判決書，對於被告有利之
    證據不採納者，應說明其理由，係指就單一證據之各別證據價值有不同之證明內
    容時，應說明如何不採納其中某一各別證據之理由而言，如果同一證人前後供述
    之證言彼此不能相容時，則採信同一證人之部分證言時，當然排除其他部分證言
    ，此為法院取捨證據法理上當然之結果（最高法院八十五年度台上字第四一七０
    號判決意旨參照）。經查，證人陳義農前曾於八十四年六月二十六日、八十四年
    七月三十一日、八十五年五月十日、八十六年一月十七日、八十六年三月五日出
    庭應訊，聲請人固認其中於八十六年一月十七日及八十六年三月五日所為證述對
    渠有利，然原確定法院本於其他證據，認證人陳義農其他各次所為證述方與事實
    相符，另不採取聲請人所稱有利於彼之錄音內容做為判斷事實之基礎，然依諸上
    揭採證法則，聲請人所稱對渠有利證述部分，即當然發生被排除之效果，是則聲
    請人徒以原確定判決未於理由內敘明該部分證據為何不可採，認有再審原因云云
    ，尚非有據。(四)再按證人在偵查中或審判中，已經合法訊問，其陳述明確別無訊
    問之必要者，不得再行傳喚，刑事訴訟法第一百九十六條定有明文。經查，證人
    陳阿文曾於八十四年六月二十六日出庭應訊，證人蔡彩娥則分別於八十四年六月
  二十六日、八十四年七月二十日、八十五年五月十日到庭做證，另證人薛冰如則
    於八十五年十一月十五日、八十六年三月五日出庭，業經本院調借該案卷宗查證
    明確，而原確定判決法院本諸證據調查之結果，認事證已明，未再傳喚證人陳阿
    文、蔡彩娥，又於判決內敘明無庸再行傳喚證人薛冰如之理由，核該部分採證過
    程，亦無對於重要證據漏未審酌之情形。綜上理由，本件聲請再審意旨所指事項
    ，均與刑事訴訟法第四百二十一條所定再審要件不符，聲請人執該理由聲請再審
    ，為無理由，應予駁回。
據上論斷，應依刑事訴訟法第四百三十四條第一項裁定如主文。
中    華    民    國      八十九      年      四      月      十二      日
                            臺灣高等法院刑事第十七庭
                                審判長法  官  陳  正  雄
                                      法  官  許  錦  印
                                      法  官  林  勤  純
右正本證明與原本無異
不得抗告。
                                      書記官  賴  思  華
中    華    民    國      八十九      年      四      月      十四      日


司法院資訊處製作；財團法人民間司法改革基金會備份。
